臺灣橋頭地方法院刑事判決　
111年度交簡上字第110號
上  訴  人  
即  被  告  蔡麗珍



輔  佐  人
即被告胞姐  蔡品宣
上列上訴人即被告因過失傷害案件，不服本院橋頭簡易庭中華民
國111年5月12日110年度交簡字第1491號第一審簡易判決（聲請
簡易判決處刑案號：臺灣橋頭地方檢察署110年度偵字第9182號
），提起上訴，本院管轄之第二審合議庭判決如下：
    主  文
原判決撤銷。
蔡麗珍犯過失傷害罪，處拘役伍拾日，如易科罰金，以新臺幣壹
仟元折算壹日。
    事  實
一、蔡麗珍及黃鳳茹（所涉過失傷害罪，業經原審判決確定）均
    考領有普通重型機車駕駛執照，蔡麗珍於民國110年1月9日1
    9時11分許，騎乘車牌號碼000-0000號普通重型機車（下稱
    甲車），沿高雄市左營區崇德路286巷由北往南行駛至該路
    段與崇德路交岔路口，欲左轉崇德路往東行駛時，本應注意
    汽車行至無號誌之交岔路口，少線道車應暫停讓多線道車先
    行，而依當時天候晴、夜間有照明、柏油路面乾燥、無缺陷
    、無障礙物及視距良好等情，並無不能注意之情事，竟疏未
    注意及此，未暫停禮讓多線道之車輛先行，即貿然先行左轉
    進入崇德路由西往東方向行駛，適有黃鳳茹騎乘車牌號碼00
    0-000號普通重型機車（下稱乙車），沿崇德路西往東行駛
    至此路口時，本應注意行經無號誌之交岔路口，車輛應減速
    慢行作隨時停車之準備，竟亦疏未注意及此，未減速慢行，
    即率然直行，雙方因而發生碰撞，致黃鳳茹受有左膝鈍挫傷
    血腫、左下肢多處擦挫傷等傷害，蔡麗珍亦因而受有右側膝
    部挫傷併後十字韌帶小塊性骨折之傷害。
二、案經黃鳳茹訴由高雄市政府警察局左營分局報告臺灣橋頭地
    方檢察署檢察官偵查後聲請簡易判決處刑。
    理  由
壹、程序部分
    本案認定事實所引用之卷內被告蔡麗珍以外之人於審判外之
    陳述，檢察官、被告、輔佐人蔡品宣於本院審判程序均同意
    有證據能力（簡上卷第159至160頁），本院復審酌前揭陳述
    作成時之情況，並無違法取證之瑕疵，亦認以之作為證據為
    適當，是本案有關被告以外之人於審判外之陳述等供述證據
    ，依刑事訴訟法第159 條之5第1項規定，自均得為證據。
貳、實體部分
一、認定犯罪事實所憑之證據及理由
（一）前揭犯罪事實，業據被告於本院審理時坦承不諱（簡上卷
      第127頁、第153頁、第161頁），並經證人即告訴人黃鳳
      茹（下稱告訴人）於警詢及原審審理時陳述明確（警卷第
      2至3頁、第53至54頁、簡卷第93頁），復有公路監理電子
      閘門證號查詢機車駕駛人資料〈黃鳳茹、蔡麗珍〉（警卷第
      31至33頁）、道路交通事故現場圖（警卷第43頁）、道路
      交通事故調查報告表(一)、(二)-1（警卷第45至48頁）、
      現場照片（警卷第61至79頁）、現場監視器影像擷圖（警
      卷第81頁）、原審110年11月3日勘驗現場監視器影像之勘
      驗筆錄（簡卷第93頁）、高雄榮民總醫院110年1月9日診
      斷證明書〈黃鳳茹〉（警卷第17頁）、高雄市立聯合醫院11
      0年2月10日、同年3月10日診斷證明書〈蔡麗珍〉（警卷第2
      3頁、第25頁）各1份在卷可稽，是上情首堪認定。
（二）按道路交通安全規則第102條第1項第2款行至無號誌或號
      誌故障而無交通指揮人員指揮之交岔路口，支線道車應暫
      停讓幹線道車先行。未設標誌、標線或號誌劃分幹、支線
      道者，少線道車應暫停讓多線道車先行；車道數相同時，
      轉彎車應暫停讓直行車先行，道路交通安全規則第102條
      第1項第2款定有明文。被告考領有合格之駕駛執照一情，
      有前揭公路監理電子閘門證號查詢機車駕駛人資料1份在
      卷可查，是被告對上揭道路交通安全規定，自應知悉甚詳
      而知所遵守，而本件案發地點乃未設標誌、標線或號誌劃
      分幹、支線道且無號誌之交岔路口，亦有前開道路交通事
      故現場圖、道路交通事故調查報告表(一)、現場照片各1
      份為佐，且依當時天候晴、夜間有照明、柏油路面乾燥、
      無缺陷、無障礙物、視距良好，有上開道路交通事故調查
      報告表（一）1份在卷足考，客觀上並無不能注意之情形
      ，被告於行至上開交岔路口時，未禮讓行駛於多線道之乙
      車先行，即貿然先自少線道左轉，而肇致本件事故，則其
      駕駛行為顯有上述過失甚明，高雄市政府交通局車輛行車
      事故鑑定委員會亦認被告行至無號誌交岔路口時，少線道
      車未暫停讓多線道車先行，為肇事主因，有該會111年1月
      14日高市車鑑字第11170043000號函所附鑑定意見書1份（
      簡卷第121至124頁）可證。又告訴人因而受有上揭傷害，
      可徵被告駕車違反注意義務之過失行為與告訴人所受傷害
      間，有相當因果關係無疑，則被告上開自白其過失造成告
      訴人受傷一節與事實相符，洵堪採認。
（三）再按車輛行經無號誌之交岔路口時，應減速慢行，作隨時
      停車之準備，道路交通安全規則第93條第1項第2款定有明
      文。查告訴人案發時亦考領有普通重型機車駕駛執照，此
      有前開公路監理電子閘門證號查詢機車駕駛人資料1份在
      卷可稽，對於上開規定，自不得諉稱不知，且依法負有注
      意義務，而案發時客觀上並無不能注意之情事，其疏未注
      意及此，行經本件交岔路口時，未減速慢行，與被告所騎
      乘之車輛發生碰撞，此經告訴人自陳在卷（簡卷第93頁）
      ，堪認其因違反前揭注意義務而有過失，高雄市政府交通
      局車輛行車事故鑑定委員會亦認告訴人行至無號誌交岔路
      口時，未減速慢行，為肇事次因，有前開鑑定意見書1份
      可證，益見其對於本件事故之發生亦有過失無訛，惟仍不
      因而影響被告本應遵守前揭規定之注意義務，是尚無解於
      被告本案過失之認定，併予敘明。
（四）綜上，本件事證明確，被告犯行已堪認定，應予依法論科
      。
二、論罪科刑暨撤銷原判決之理由
（一）核被告所為，係犯刑法第284條前段之過失傷害罪。被告
      於肇事後留於現場，並在未有偵查犯罪職務之機關或公務
      員發覺其為犯罪人前，即主動向前往現場處理本件道路交
      通事故之員警坦承其肇事，此觀卷附高雄市政府警察局道
      路交通事故肇事人自首情形紀錄表1份（警卷第57頁）已
      明，符合自首要件，爰依刑法第62條前段規定減輕其刑。
（二）原審認被告罪證明確，據以論罪科刑，固非無見，惟按被
      告於本院審理時坦承犯行，此與原審量型基礎已不同，且
      原審將被告之過失態樣誤認為「支線道車未暫停讓幹線道
      車先行」，亦有違誤，自應由本院予以撤銷改判。
（三）爰以行為人之責任為基礎，審酌被告騎乘機車上路，因上述過失，致與告訴人發生碰撞後造成告訴人受有上開傷害，被告未能確實遵守交通安全規則以保護其他用路人之生命、身體及財產之安全，所為固有不該，然告訴人亦有前述過失態樣（被告為肇事主因，告訴人則為肇事次因），其所受之傷勢尚非至為嚴重；又被告於本院準備及審判程序中均已坦承犯行，然其與告訴人間因對調解金額無共識，致調解未能成立，有110年9月28日本院移付調解簡要紀錄1份（簡卷第63頁）可佐，而迄未填補告訴人所生損害；暨衡酌被告無前科紀錄，此有臺灣高等法院被告前案紀錄表1份（簡上卷第165頁）在卷存參；復酌以被告自述其高中畢業，無業無收入，無重大身體健康狀況，需要扶養父親（簡上卷第161頁）等一切情狀，量處如主文第2項所示之刑，並諭知易科罰金之折算標準。
據上論斷，應依刑事訴訟法第455條之1第1項、第3項、第369條
第1項前段、第364條、第299條第1項前段，判決如主文。
本案經檢察官陳麗琇聲請簡易判決處刑，檢察官饒倬亞到庭執行
職務。
中    華    民    國    111    年    11   月     9    日
                  刑事第七庭  審判長  法  官  周佑倫
                                      法  官  蔡宜靜
                                      法  官  黄筠雅
以上正本證明與原本無異。
不得上訴。
中　　華　　民　　國　　111 　年　　11　　月　　9 　　日
　　　　　　　　　　　　　　　　　　　書記官　郭力瑋
附錄本案論罪科刑法條：
中華民國刑法第284條
因過失傷害人者，處一年以下有期徒刑、拘役或十萬元以下罰金
；致重傷者，處三年以下有期徒刑、拘役或三十萬元以下罰金。
卷宗標目對照表
1.高雄市政府警察局左營分局高市警左分偵字第11071345500號卷，稱警卷； 2.臺灣橋頭地方檢察署110年度偵字第9182號卷，稱偵卷； 3.本院110年度交簡字第1491號卷，稱簡卷； 4.本院111年度交簡上字第110號卷，稱簡上卷。